【裁判字號】    96,交訴,121
【裁判日期】    970703
【裁判案由】    公共危險等
【裁判全文】
臺灣士林地方法院刑事判決             96年度交訴字第121號
公  訴  人  臺灣士林地方法院檢察署檢察官
被      告  乙○○
上列被告因公共危險等案件，經檢察官提起公訴（96年度偵字第
8871號），本院判決如下：
    主  文
乙○○被訴過失傷害部分公訴不受理；被訴肇事逃逸部分無罪。
    理  由
壹、公訴意旨略以：被告乙○○於民國96年7 月12日晚上8 時50
    分許，駕駛車牌9938-KD 號自用小客車，沿臺北縣三芝鄉縣，由臺北縣三芝鄉往淡水方向行駛，行經臺北縣三芝
    鄉拾翠山莊埔尾9 號前，本應隨時注意車前狀況，採取必要
    之安全措施，而當時並無不能注意之情事，竟疏於注意戊○○ (另行聲請簡易判決處刑）駕駛之車號F8-0368 號自小貨
    車因後輪爆胎失控擦撞山壁而故障停於路中央，且未減速煞
    車，貿然繼續直行，致其駕駛之自小客車前車頭撞及停在路
    中央之車號F8-0368 號自小貨車，該自小貨車因而往前移動
    ，將站立在自小貨車前之拾翠山莊警衛華家慶撞倒在地，致
    其受有頭部外傷併顱骨骨折、硬膜上出血、顱內出血及蜘蛛
    膜下腔出血之傷害。被告乙○○知其已肇事，並未對受傷之
    華家慶施以救助，卻下車對戊○○表示其係臺北縣政府警察
    局淡水分局興華派出所警員，要求其交付駕駛執照及行照，
    並將戊○○之駕駛執照及行照轉交予到場處理交通事故之警
    員己○○後，即駕駛車輛逃逸。嗣經拾翠山莊主任委員丙○○報警處理，經警循線追查，始悉上情。因認被告乙○○涉
    犯刑法第284 條第1 項前段之過失傷害罪嫌、同法第185 條
    之4 之肇事逃逸罪嫌等語。
貳、公訴不受理部分：
一、按告訴乃論之罪，告訴人於第一審辯論終結前得撤回其告訴
    ，又告訴經撤回者，應諭知不受理之判決，刑事訴訟法第23
    8 條第1 項、第303 條第3 款分別定有明文。
二、查本件告訴人即被害人華家慶之配偶甲○○告訴被告乙○○
    過失傷害部分，起訴書認係觸犯刑法第284 條第1 項前段之
    罪，依同法第287 條前段之規定，須告訴乃論。茲據告訴人
    甲○○撤回告訴，依照上開說明，本件爰不經言詞辯論，逕
    為不受理之諭知。
參、無罪部分：
一、公訴意旨所指被告乙○○於上開時、地駕車肇事後，並未對
    受傷之被害人華家慶施以救助，卻下車對戊○○表示其係臺
    北縣政府警察局淡水分局興華派出所警員，要求其交付駕駛
    執照及行照，並將戊○○之駕駛執照及行照轉交予到場處理
    交通事故之警員己○○後，即駕駛車輛逃逸。因認被告另涉
    犯刑法第185 條之4 肇事逃逸罪嫌等語。無非以被告乙○○
    自承警員己○○到現場後其有離開現場之事實、證人己○○
    之證述，及道路交通事故現場圖、道路交通事故調查報告表
    、現場照片等為據。
二、按犯罪事實應依證據認定之，無證據不得認定犯罪事實；不
    能證明被告犯罪者，應諭知無罪之判決，刑事訟訴法第154
    條第2 項、第301 條第1 項分別定有明文。又事實之認定，
    應憑證據，如未能發現相當之證據，或證據不足以證明，自
    不能以推測或擬制之方法，以為裁判之基礎；且認定犯罪事
    實所憑之證據，無論直接或間接證據，其為訴訟上之證明，
    須達於通常一般之人均不致有懷疑，而得確信其為真實之程
    度者，始得據為有罪之認定，倘其證明尚未達到此一程度，
    而有合理之懷疑存在時，尚難為有罪之認定基礎，最高法院
    40年台上字第86號、76年台上字第4986號判例可資參照。且
    按刑法第185 條之4 係以「駕駛動力交通工具肇事，致人死
    傷而逃逸」為構成要件，該條增訂時其立法理由係為維護交
    通安全，加強救護，減少被害人之死傷，促使駕駛人於肇事
    後，能對被害人即時救護，特增設本條關於肇事致人死傷而
    逃逸之處罰規定。則被害人於車禍後，已受適當之救護，且
    肇事之駕駛人於處理之警方到場後已確定身分，此後，肇事
    之駕駛人始離開現場，自難認符合上開肇事逃逸之要件，應
    甚明確。
三、訊之被告乙○○堅決否認有上開肇事逃逸之犯行，辯稱：伊
    在現場有15分鐘，且伊知道肇事逃逸刑責比酒後駕車嚴重，
    不可能肇事逃逸，是因為伊朋友丁○○與戊○○發生衝突，
    伊忙著拉丁○○不要讓他攻擊，所以才未注意周遭之事，又
    伊知道有救護車有來現場，戊○○有受傷，伊以為救護車是
    要載戊○○，後來丁○○要求伊離開現場，且丁○○又再度
    攻擊戊○○，伊才想到有認識的人在修車而離開現場。又如
    果伊要肇事逃逸，應該在還沒有人來時趕緊離開，不會在很
    多人都知道伊是派出所員警身分才離開等語。經查：
  (一)證人即臺北縣政府警察局淡水分局興華派出所員警己○○於
    本院審理中結證稱：96年7 月12日晚上，伊有到臺北縣三芝
    鄉拾翠山莊埔尾9 號前處理車禍案件，當天晚上8 時許，伊
    接到勤務指揮中心來電有車禍，伊一個人前往臺北縣三芝鄉
    拾翠山莊。看見兩部車子，一部是小客車、一部是貨車，貨
    車停在馬路中央，自小客車撞到小貨車右前副駕駛座之車門
    ，兩車還沒有分開，在現場，被告乙○○有拿貨車司機戊○○之駕照及行照給伊，伊先察看戊○○狀況如何，有無受傷
    是否需要救護車，戊○○說不用，當時伊並沒有看到本件受
    傷之警衛華家慶，事後在現場詢問主委丙○○，才知道有警
    衛受傷，救護車已載往醫院就醫，伊就留在現場等交通隊接
    手，伊確定華家慶在伊抵達前已被救護車送走，而被告是伊
    到現場後才離開，被告離開時有講他跟對方已經和解，並沒
    有說對方是何人，伊當時並沒有想到他肇事，但伊認為如果
    是被告肇事，應該可以找得到，因為他是伊派出所之員警等
    語（參見本院卷第56至62頁）。是本件車禍發生後，證人即
    現場處理之警員蘇凊源至現場後，被告並未離開現場，且於
    離開現場時有向警員蘇凊源說明跟對方已經和解之事，則警
    員蘇凊源應可合理懷疑被告涉及本件車禍，再被告與警員蘇
    凊源均服務於興華派出所，其對於被告之姓名、年籍、身分
    、住址及聯絡方式均可查知，並無致生被告逃逸無蹤之結果
    ，當甚明確。
  (二)又證人戊○○於本院審理中結證稱：伊駕駛小貨車從北新庄
    往三芝方向行駛，行經拾翠山莊時後輪爆胎撞到山壁，車子
    就無法動，車子停在山壁，車頭向山壁，車子有點橫在路中
    間，伊就下車看有無傷到人，且直接去車子的前面，怕往三
    芝方向有人會撞上伊的車子，被告有看到伊在指揮，但是沒
    有煞車，就撞上伊的車子副駕駛座的旁邊，被告下車跟我說
    伊為何沒有放置三角架，當時他身上有酒味，被告說他是警
    察，並向伊拿行駕照，當時伊有被被告車上的朋友打，後來
    有人喊說有人受傷，伊有聽到這句話，被告當時就在伊旁邊
    ，拿完行駕照，伊就走到伊車子旁邊，去看何人受傷，伊還
    沒有看到是誰受傷，拾翠山莊就已經叫救護車由救護車載離
    開，山莊的主委即當庭的丙○○跟伊講說是警衛受傷，隔了
    10 至15 分鐘救護車就來了，當時被告還在現場等警員到，
    救護車來時有閃紅燈，救護車走了後15分鐘員警即當庭的證
    人己○○就到現場，員警來後被告就拿伊行駕照給員警，接
    著被告跟員警講了兩、三分鐘後就開車離開等語（參見本院
    卷第63至69頁）。證人即拾翠山莊管理委員會之主任委員丙○○於本院審理中結證稱：伊聽到車禍後，就請警衛華家慶
    去察看，華家慶去了兩、三分鐘，賴姓鄰居就說華家慶躺在
    路上，伊就通知我們社區的委員、119 及救護車，一個委員
    在守衛室，伊與兩個委員到現場看華家慶，看到華家慶躺在
    地上，當時看到被告與戊○○在小貨車右邊爭執，伊等到救
    護車來，救護車將華家慶載到馬偕醫院，那時被告與戊○○
    站在右側在爭執是誰的責任等語（參見本院卷第70頁）；另
    證人丁○○於本院審理中結證稱：當天在現場，伊下車後有
    打戊○○臉部，被告將伊拉開，因為是單純毀損，傷者是戊○○，被告跟他協調說好要各自修復才離開，離開時，伊有
    跟己○○打招呼，只是燈光昏暗不知道己○○有無看到，當
    天被告確實有飲酒等語（參見本院卷第73至74頁）。則被告
    乙○○離開現場前，被害人華家慶已為救護車載送醫院接受
    急救，並無留置現場無人救護之情形，而當時現場亦確有被
    告之友人丁○○毆打戊○○之情形，是被告為避免衝突先行
    離開，實難認有何肇事逃逸規避刑責之故意，堪以認定。
四、綜上所述，被告所辯尚非無據，堪予採信。公訴人所舉上開
    證據尚不足使本院無合理懷疑而認定被告涉有刑法第185 條
    之4 所定肇事逃逸之犯行，此外，復查無其他積極證據足資
    證明被告涉有上開犯行，自屬不能證明被告犯罪，應為無罪
    之諭知。
據上論斷，應依刑事訴訟法第301 條第1 項、第303 條第3 款、
第307 條，判決如主文。
本案經檢察官翁偉倫到庭執行職務。
中    華    民    國    97    年    7     月     3    日
                  刑事第一庭審判長法  官  洪英花
                                  法  官  林清吉
                                  法  官  雷雯華
以上正本證明與原本無異。
如不服本判決，應於收受送達後10日內向本院提出上訴書狀，其
未敘述上訴理由者，應於上訴期間屆滿後20日內向本院補提理由
書狀（均須按他造當事人之人數附繕本）。
                                  書記官  陳如玲
中    華    民    國    97    年    7     月    3     日


司法院資訊處製作；財團法人民間司法改革基金會備份。
